【裁判字號】    98,訴,197
【裁判日期】    980331
【裁判案由】    毒品危害防制條例
【裁判全文】
臺灣高雄地方法院刑事判決               98年度訴字第197號
公  訴  人  臺灣高雄地方法院檢察署檢察官
被      告  甲○○
                    （現於臺灣高雄第二監獄執行中）
上列被告因違反毒品危害防制條例案件，經檢察官提起公訴（97
年度毒偵字第7379號），本院以簡式審判程序審理，判決如下：
    主  文
甲○○犯如附表所示之罪，各處如附表所示之刑。應執行有期徒
刑貳年陸月，扣案之含甲基安非他命玻璃球吸食器壹支沒收銷燬
之。
    事  實
一、甲○○前因施用毒品案件，經本院以88年度毒聲字第4580號
    裁定令入戒治處所施以強制戒治，於民國89年2 月11日強制
    戒治執行完畢釋放，並由臺灣高雄地方法院檢察署檢察官以
    89年度戒毒偵字第868 號為不起訴處分確定。又於上開強制
    戒治執行完畢釋放後5 年內，再因施用毒品案件，經本院以
    90年度易字第577 號判處有期徒刑4 月確定（尚未執畢）。
    猶未戒除毒癮，復基於施用第一級毒品及第二級毒品之各別
    犯意，分別以如附表所示之時、地及方式，施用第一級毒品
    海洛因及第二級毒品甲基安非他命各3 次。嗣經警分別於附
    表所示時、地查獲，並扣得被告所有之含甲基安非他命玻璃
    球吸食器1 支。
二、案經高雄縣政府警察局鳳山分局、高雄市政府警察局三民第
    二分局、三民第一分局分別報請臺灣高雄地方法院檢察署檢
    察官偵查起訴。
    理  由
一、本件被告甲○○所犯毒品危害防制條例第10條第1 項、第2
    項之施用第一級、第二級毒品罪，均屬死刑、無期徒刑、最
    輕本刑為3 年以上有期徒刑以外之罪，其於準備程序中，就
    被訴事實均為有罪之陳述，經本院告知簡式審判程序之旨，
    並聽取檢察官及被告之意見後，依刑事訴訟法第273 條之1
    第1 項之規定，裁定本件進行簡式審判程序，合先敘明。
二、前揭事實，業據被告甲○○於本院審理中，全部坦認不諱（
    本院訴字卷第37頁、第39頁），且其先後3 次為警查獲時，
    分經採尿送驗結果，均呈嗎啡（即海洛因進入人體後之代謝
    物）及甲基安非他命之陽性反應，有臺灣檢驗科技股份有限
    公司尿液檢驗報告1 份、高雄市立凱旋醫院尿液檢驗報告2
    份在卷可稽（警一卷第7 頁、警二卷第5 頁、警三卷第16頁
    ）。扣案之玻璃球吸食器1 支經送驗結果，呈甲基安非他命
    陽性反應，亦有高雄醫學大學附設中和紀念醫院檢驗報告1
    份在卷可參（本院審訴卷第24頁）。被告自白既與科學檢驗
    結果相符，自堪採為論科之依據。被告確有於前揭時、地分
    別施用海洛因及甲基安非他命各3 次之犯行，已堪認定。
三、按施用第一、二級毒品為犯罪行為，毒品危害防制條例第10
    條定有處罰明文。故施用第一、二級毒品者，依前揭規定本
    應科以刑罰，惟基於刑事政策，對合於一定條件之施用者，
    則依同條例第20條、第23條之規定，施以觀察、勒戒或強制
    戒治之保安處分。又毒品危害防制條例於92年7 月9 日修正
    公布，自93年1 月9 日施行，刪除二犯及三犯之規定，一改
    修法前繁雜之處遇程序，並認施用毒品者係屬病患性犯人，
    以觀察、勒戒戒除其身癮，並以強制戒治去除其心癮。其中
    第20條、第23條將施用毒品之刑事處遇程序，區分為「初犯
    」、「5 年內再犯」及「5 年後再犯」。依其立法理由說明
    ：「初犯」，經觀察、勒戒或強制戒治後，應為不起訴處分
    或不付審理之裁定；經觀察、勒戒或強制戒治執行完畢釋放
    後，「5 年內再犯」者，因其再犯率甚高，原實施之觀察、
    勒戒及強制戒治既已無法收其實效，爰依法追訴或裁定交付
    審理。至觀察、勒戒或強制戒治執行完畢釋放後，「5 年後
    再犯」者，前所實施之觀察、勒戒或強制戒治已足以遮斷其
    施用毒品之毒癮，為期自新及協助其斷除毒癮，仍適用「初
    犯」規定，先經觀察、勒戒或強制戒治之程序。修正前條文
    所定三犯以上之情形，因修正草案僅區分為初犯、5 年後再
    犯，自應依修正條文第23條第2 項規定處理。從而依該次修
    正後之規定，僅限於「初犯」及「5 年後再犯」2 種情形，
    始應先經觀察、勒戒或強制戒治之程序。倘被告前於5 年內
    已再犯，經依法追訴處罰，縱其第三次（或第三次以上）再
    度施用毒品之時間，在初犯或前次再犯經觀察、勒戒或強制
    戒治執行完畢釋放5 年以後，已不合於「5 年後再犯」之規
    定，且因前已於「5 年內再犯」，顯見其再犯率甚高，原實
    施觀察、勒戒或強制戒治，已無法收其實效，即應依該條例
    第10條處罰。至於第三次（或第三次以上）施用毒品之時間
    ，是否宜有期間限制？以多久為適宜？則分屬刑事政策、專
    門醫學之範圍，非審判機關所能決定，有待循立法途徑解決
    （最高法院97年度台非字第342 號、第405 號判決意旨參照
    ）。本件被告甲○○前因施用毒品案件，經本院以88年毒聲
    字第4580號裁定令入戒治處所施以強制戒治，於89年2 月11
    日強制戒治執行完畢釋放出所，並由臺灣高雄地方法院檢察
    署檢察官於89年8 月17日以89年度戒毒偵字第86 8號為不起
    訴處分確定。復於上開強制戒治執行完畢釋放後5 年內，再
    因施用毒品案件，經本院以90年度易字第577 號判處有期徒
    刑4 月確定等情，有臺灣高等法院被告前案紀錄表1 份在卷
    可按。被告既有前開強制戒治執行完畢釋放後5 年內再犯之
    情形，本次再犯施用第一級毒品、第二級毒品罪，顯見其再
    犯率甚高，且已不合於「5 年後再犯」之規定，揆諸前揭說
    明，應依毒品危害防制條例第23條第2 項之規定追訴處罰。
四、核被告甲○○所為，係犯毒品危害防制條例第10條第1 項、
    第2 項之施用第一級毒品、第二級毒品罪。被告於施用前後
    ，分別持有海洛因、甲基安非他命之低度行為，各為施用之
    高度行為所吸收，均不另論罪。其先後施用第一級毒品海洛
    因、第二級毒品甲基安非他命各3 次之犯行，犯意各別，行
    為互殊，應予分論併罰。本院審酌施用毒品原屬戕害自己身
    心之行為，並未危害他人，反社會性程度較低，而被告於本
    院審理時終有坦承犯行，犯罪後態度尚非過劣，然其前因施
    用毒品案件，業經強制戒治及科刑判決，仍未能戒除毒癮，
    本次再犯施用毒品犯行，顯見戒毒意志不堅，應入監矯治相
    當時間，斷絕接觸毒品機會，俾使戒斷毒癮等一切情狀，認
    檢察官求處應執行刑有期徒刑1 年10月，稍嫌過低，爰分別
    量處如主文所示之刑，並定其應執行之刑。扣案之含甲基安
    非他命玻璃球吸食器1 支，與其上殘留之甲基安非他命視為
    整體，應依毒品危害防制條例第18條第1 項前段之規定，在
    附表編號6 所示罪刑項下宣告沒收。
據上論斷，應依刑事訴訟法第273 條之1 第1 項、第299 條第1
項前段，毒品危害防制條例第10條第1 項、第2 項、第18條第1
項前段，刑法第11條、第51條第5 款，判決如主文。
本案經檢察官林永富到庭執行職務。
中    華    民    國    98    年    3     月    31    日
            刑事第十六庭      審判長法  官  曾逸誠
                                    法  官  陳思睿
                                    法  官  林柏壽
如不服本判決應於收受本判決後10日內向本院提出上訴書狀。
以上正本證明與原本無異。
中    華    民    國    98    年    3     月    31    日
                                    書記官  劉國偉
附錄本案論罪科刑法條：
毒品危害防制條例第10條
施用第一級毒品者，處6 月以上5 年以下有期徒刑。
施用第二級毒品者，處3 年以下有期徒刑。
附表：
┌─┬──────┬─────┬──────┬────────┐
│編│ 施用時、地 │ 施用方式 │  查獲經過  │所犯罪名、處罰  │
│號│            │          │            │    及沒收      │
├─┼──────┼─────┼──────┼────────┤
│1 │97年7 月8 日│以針筒注射│97年7 月8 日│施用第一級毒品，│
│  │上午9 時許  │方式，施用│下午2 時40分│處有期徒刑8 月。│
│  ├──────┤第一級毒品│許，在高雄縣│                │
│  │高雄市前鎮區│海洛因1 次│鳳山市○○路│                │
│  │勞工公園廁所│。        │、民興路口，│                │
│  │內          │          │因形跡可疑經│                │
├─┼──────┼─────┤警攔檢，得其├────────┤
│2 │97年7 月8 日│以玻璃球吸│同意採尿送驗│施用第二級毒品，│
│  │上午9 時許  │食器燒烤方│而查獲。    │處有期徒刑5 月。│
│  ├──────┤式，施用第│            │                │
│  │高雄市前鎮區│二級毒品甲│            │                │
│  │勞工公園廁所│基安非他命│            │                │
│  │內          │1 次。    │            │                │
├─┼──────┼─────┼──────┼────────┤
│3 │97年7 月30日│以針筒注射│97年7 月30日│施用第一級毒品，│
│  │上午某時    │方式，施用│晚間10時56分│處有期徒刑8 月。│
│  ├──────┤第一級毒品│許，在高雄市│                │
│  │高雄市新興區│海洛因1 次│三民區○○路│                │
│  │林森一路242 │。        │4 巷內，因涉│                │
│  │號4 樓住處內│          │另案為警逮捕│                │
├─┼──────┼─────┤，經採尿送驗├────────┤
│4 │97年7 月30日│以玻璃球吸│而查獲。    │施用第二級毒品，│
│  │上午9 時許  │食器燒烤方│            │處有期徒刑5 月。│
│  ├──────┤式，施用第│            │                │
│  │高雄市新興區│二級毒品甲│            │                │
│  │林森一路242 │基安非他命│            │                │
│  │號4 樓住處內│1 次。    │            │                │
├─┼──────┼─────┼──────┼────────┤
│5 │97年8 月6 日│以針筒注射│97年8 月6 日│施用第一級毒品，│
│  │上午9 時許  │方式，施用│下午1 時30分│處有期徒刑8 月。│
│  ├──────┤第一級毒品│許，在高雄市│                │
│  │高雄市新興區│海洛因1 次│三民區建國二│                │
│  │林森一路242 │。        │路、忠孝一路│                │
│  │號4 樓住處內│          │口，因形跡可│                │
├─┼──────┼─────┤疑經警攔檢，├────────┤
│6 │97年8 月6 日│以其所有即│扣得左列玻璃│施用第二級毒品，│
│  │上午10時許  │扣案之玻璃│球吸食器1 支│處有期徒刑5 月，│
│  ├──────┤球吸食器1 │，經尿送驗而│扣案之含甲基安非│
│  │高雄市新興區│支燒烤，施│查獲。      │他命玻璃球吸食器│
│  │林森一路242 │用第二級毒│            │1 支沒收銷燬之。│
│  │號4 樓住處內│品甲基安非│            │                │
│  │            │他命1 次。│            │                │
└─┴──────┴─────┴──────┴────────┘


司法院資訊處製作；財團法人民間司法改革基金會備份。
